【裁判字號】    90,上訴,664
【裁判日期】    900727
【裁判案由】    違反毒品危害防制條例
【裁判全文】
臺灣高等法院高雄分院刑事判決                      九十年度上訴字第六六四號
    上  訴  人
    即  被  告  甲○○
    選任辯護人  康裕成
右上訴人因毒品危害防制條例案件，不服臺灣高雄地方法院八十九年度訴字第二七六
號中華民國九十年二月二十八日第一審判決（起訴案號：臺灣高雄地方法院檢察署
八十九年度偵字第二四八二號），提起上訴，本院判決如左：
      主  文
原判決撤銷。
甲○○販賣第二級毒品，累犯，處有期徒刑柒年貳月。販賣第二級毒品所得新台幣伍
仟元沒收，如全部或一部不能沒收時，以其財產抵償之。
      事  實
一、甲○○曾於民國八十六年間，因違反麻醉藥品管理條例案件，經臺灣高雄地方法
    院判處有期徒刑五月，並於八十七年六月二十三日易科罰金執行完畢。猶不知悔
    改，復意圖牟利，於八十九年一月二十日下午二時許，在高雄縣鳳山市○○路大
    東醫院附近，以每小包新臺幣（下同）五千元之價格，販賣第二級毒品安非他命
    一小包予林良水一次。嗣於八十九年一月二十一日下午三時三十分許，甲○○在
    高雄市○○區○○路國道高速公路涵洞處為警查獲，並扣得其所有供己施用之安
    非他命二小包、裝安非他命殘渣空袋一個，而警方依甲○○所供上情，循線於同
    日下午四時四十五分許，在高雄縣大社鄉翠屏村中興四巷三號林良水住處，查獲
    林良水並扣得其甫向甲○○購得之安非他命一小包。
二、案經高雄縣警察局仁武分局移送臺灣高雄地方法院檢察署檢察官偵查起訴。
      理  由
一、訊據上訴人即被告甲○○固坦承前揭為警查扣之安非他命二小包及裝安非他命殘
    渣空袋一個係伊所有一節，惟否認其有販賣第二級毒品安非他命犯行，辯稱安非
    他命是伊自身要施用的，伊於警訊遭警刑求，才講有販賣安非他命予林良水，伊
    並不認識林良水云云，而辯護意旨亦執以被告警訊自白之筆錄，違背法定全程連
    續錄音之程序，不得採為證據等情。惟查：
  (一)刑事訴訟法第一百條之一第一、二項固定有「訊問被告，應全程連續錄音；必要
    時，並應全程連續錄影。但有急迫情況且經記明筆錄者，不在此限。筆錄內所載
    之被告陳述與錄音或錄影之內容不符者，除有前項但書情形外，其不符之部分，
    不得作為證據。」之明文，然考其立法目的在於因偵查程序係秘密而不公開，為
    防杜違法偵查並保障被告或犯罪嫌疑人之人權，方為上開規定，此參其修正理由
    略以「為建立詢問筆錄公信力，以擔保程序合法，所以詢問過程應全程連續錄音
    並錄影‧‧‧以期發現真實，並『確保自白之任意性』」等情自明，亦即欲藉由
    正當之法律程序，擔保其合法性，進而建立司法警察官或司法警察訊問筆錄之公
    信力，是其立法意旨重點在於「確保自白之任意性」。從而「違反法定程序取得
    之證據應否予以排除，仍必須就個案違反法定程序情節、犯罪所生危害等事實綜
    合考量結果，認以容許其作為認定事實之依據，始符合審判之公平正義者，自得
    予採認」及「刑事訴訟法係採自由心證及職權主義，凡得為證據資料者，均有論
    理上之證據能力，法律對證據之種類未設限制，警察機關為協助檢察官蒐證，對
    被告及證人之警訊筆錄，雖均非在審判中之陳述，但法院以此等筆錄為書證，於
    審判期日踐行證據調查程序，即得作為論罪科刑之證據」，倘依其他事證足認警
    訊筆錄所載被告之供述，乃出於被告自由意思之陳述，而非不正方法，且其自白
    之陳述予事實相符，縱令警訊時未經全程連續錄音，致訊問程序不無瑕疵，自不
    能僅因此程序瑕疵，即謂被告警訊自白之筆錄無證據能力，遽予排除，此有最高
    法院八十八年度台上字第二三三號、第五七六二號、八十四年度台上字第五三八
    號判決意旨足參，足證並非違反法定程序所取得之證據應一概予以排除。又警訊
    筆錄，係司法警察（官）職司犯罪之偵查，知有犯罪嫌疑者，依法逕行調查犯罪
    嫌疑人犯罪情形及蒐集證據所製作之公文書（刑事訴訟法第二百三十條第二項但
    書，第二百三十一條第二項但書參照），並非不得採為認定犯罪事項之證據資料
    ，其證據力由法院判斷。雖前揭全程連續錄音、錄影之規定，用意在將舉證責任
    倒置，使過去被告須證明其自白不具任意性者，改為應由偵查機關證明被告之自
    白出於任意性，然此並不改我國刑事訴訟程序兼採職權主義之性質，謂法院得無
    視其他得參佐被告自白真實性之事證，遽為有利被告之認定。
  (二)本件被告之警訊筆錄固載「我於八十九年一月二十日中午十四時左右，在高雄縣
    鳳山市大東醫院附近曾經販賣安非他命伍仟元給林良水，重量多少不知道」、「
    （問：你一共販賣安非他命幾次給林良水？）我只有販賣給林良水一次安非他命
    而已」、「警方所查獲之林良水就是昨天向我購買安非他命之男子」、「我沒有
    販賣給其他人。只有販賣給林良水而已」等語（見警卷第三頁反面至第四頁），
    然經本院調取被告警訊錄音帶勘驗結果「錄音中並未錄及被告坦認販賣部分，但
    被告有述及『向林良水收五千元』、『拿安非他命給林良水一次，有收錢』，內
    容與警訊筆錄之記載不全相符，且其中有錄音中斷」之情（見本院卷第五七頁）
    ，堪認本件警訊時並未全程連續錄音。然本件被告到案後於偵查中經檢察官多次
    訊問始終未提及遭警刑求抗辯，迄原審最後一次審理期日經質以警訊所述，始辯
    稱是遭警刑求所致，顯與常情不符，且證人許允騰（承辦警員）亦於本院調查時
    到庭結證並無對被告刑求之舉在卷（見本院卷第二六頁），是自難僅以本件被告
    警訊筆錄並未全程錄音，遽以推測被告有遭警方以強暴、脅迫等手段取供之情事
    。從而被告警訊筆錄所載與錄音相符部分及錄音所及內容部分，堪認此部份被告
    警訊供述乃出於自由意思下所為，自難僅以警訊未為「全程連續錄音」之程序瑕
    疵，遽行排除被告全部警訊筆錄之證據能力。
  (三)證人林良水於警訊及初次偵查均已供明「（問：你如何認識甲○○？關係為何？
    ）向他購買安非他命而認識。朋友」、「（問：你於何時在何地向甲○○購買安
    非他命？價錢多少？）於八十九年一月二十日下午約十四時左右，在高雄縣鳳山
    市○○路大東醫院附近交易壹包（毛重二‧五公克）新臺幣伍仟元正」、「（問
    ：據甲○○供稱於八十九年一月二十日下午十四時許，在高雄縣鳳山市○○路大
    東醫院附近賣你乙包安非他命毒品是否屬實？）屬實，一手交錢一手交貨」（見
    警卷第五頁反面）、「（安非他命）是他（指被告）拿給我的」、「（問：你拿
    多少錢給他？）伍仟元」、「（問：向他買過幾次？）昨天一次，下午三點多」
    、「（問：何地向他購買？）大東醫院旁邊」（見偵查卷第八頁反面）等語在卷
    ，而證人林良水之所以為警查獲其施用毒品犯行，係因警方查獲被告後依其供述
    而循線查獲，且確有查扣一小包安非他命一節，業據證人許允騰及黃居財於本院
    調查時到庭證述明確（見本院卷第二七、五二頁），復有高雄縣警察局執行逕行
    搜索結果報告書一紙附卷可按（見警卷第二頁），苟非被告認識並販賣安非他命
    予林良水，自不可能知悉林良水有施用毒品情事，並由警方依其供述而查獲林良
    水，雖被告警訊筆錄錄音中並未錄及被告坦認販賣部分，然參以被告警訊錄音內
    容中，被告確曾供述『向林良水收五千元』、『拿安非他命給林良水一次，有收
    錢』一節，足徵證人林良水前開警訊、偵查所述應屬事實，被告所辯伊不認識林
    良水云云，應係推諉之詞。至於證人林良水雖於偵查中第二、三次訊問及原審調
    查中改稱安非他命是向綽號「軟仔」之人購買的，且否認認識甲○○云云，然卻
    無法指明「軟仔」之姓名或住居所，以供偵查及原審予以傳訊、調查，且證人林
    良水於八十九年七月二十五日前固於戒治所在監中（見本院卷第六一頁所附在監
    資料表），然其與被告係於偵查中第二次庭訊時，一同提訊到庭、還押（見偵卷
    第十一至十五頁之點名單、通知書、訊問筆錄），而證人林良水亦係自該次訊問
    後即改口另稱並非向被告購買安非他命云云，益徵證人改口所陳上情，顯係迴護
    被告之詞，不足採信。
  (四)被告販賣予林良水之安非他命一小包係扣案於證人林良水施用毒品案中，已據證
    人許允騰到庭證述（見本院卷第二七頁），復有證人林良水施用毒品案件之扣押
    物品清單、觀察勒戒裁定、強制戒治裁定、停止戒治裁定、檢察官不起訴處分書
    等件在卷可佐（見本院卷第三八頁、第四一至四四頁），而該小包安非他命及證
    人林良水尿液經送檢驗，均有甲基安非他命陽性反應，此有高雄醫學大學附設中
    和紀念醫院九十年五月八日編號九００五－五一號檢驗報告及高雄縣衛生局尿液
    檢驗成績書各一紙附卷可稽（見本院卷第三九、四十頁）。
  (五)第二級毒品安非他命來源取得不易，且國家為杜絕毒品之氾濫，對於查緝毒品之
    施用及販賣，無不嚴加執行，販賣第二級毒品又係重罪，若無利可圖，衡情被告
    當無輕易將所持有之安非他命售予他人，甘冒為警查獲遭判重刑之危險，足證被
    告顯有販賣第二級毒品安非他命，從中賺取差價之營利犯意。
  (六)辯護意旨所指「為何甲○○筆錄的製作在林良水的筆錄之後？又如何得依在後製
    作之被告筆錄查獲林良水？」部分，業據證人黃居財於本院調查中證述「根據甲
    ○○的初步的供述於查獲林良水，然後把林良水帶回警局讓他們二人指認，然後
    再分別製作筆錄」等語甚明，參以警方辦案為求時效，本應先就案情為初步全盤
    了解，自毋庸嫌犯一到案，即須製作筆錄，是徒以被告及證人警訊筆錄製作之時
    間先後，尚難逕認證人林良水於警訊之指證為不可採，此部份事證無從憑為有利
    於被告之證據認定。
  (七)綜上所述，被告所辯上情，均屬卸責之詞，不足採信，被告販賣第二級毒品安非
    他命犯行，事證明確，堪以認定。
二、查安非他命係毒品危害防制條例第二條第二項第二款所稱之第二級毒品，不得非
    法持有、販賣，被告竟持以販賣，核其所為，係犯毒品危害防制條例第四條第二
    項之販賣第二級毒品罪。其持有毒品之行為已被其販賣之高度行為所吸收，不另
    論罪。次查被告曾於八十六年間，因違反麻醉藥品管理條例案件，經臺灣高雄地
    方法院判處有期徒刑五月，並於八十七年六月二十三日易科罰金執行完畢，有臺
    灣高等法院被告全國前案紀錄表及臺灣高雄地方法院檢察署刑案資料查註紀錄表
    各一件在卷可按，其於五年之內，再犯本件最重本刑為有期徒刑以上之罪，為累
    犯，應依刑法第四十七條之規定就其法定刑有期徒刑、罰金部分加重其刑，至法
    定刑無期徒刑部分，依法不得加重。
三、原審予以論罪科刑固非無見，惟查：
  (一)被告所有之安非他命為警查扣部分，應係二小包（見偵卷第二頁所附之扣押物品
    清單），原判決事實欄第六行之認定「一包」有誤。
  (二)被告警訊筆錄錄音中並未錄及被告坦認販賣部分，又無證據證明有何急迫情形，
    則依刑事訴訟法第一百條之一第二項規定，此警訊筆錄所載被告坦承販賣予林良
  水安非他命之陳述部分，不得作為證據。原判決於理由欄論述並採為不利被告之
    證據，已與上述規定不合。
  (三)被告販賣予證人林良水安非他命一小包，係扣案於證人林良水施用毒品案中，已
    如前述，則本件卷內編號Ｂ－八九－一一一六號檢驗報告之安非他命，應係被告
    供己施用為警查扣之二小包安非他命（見原審卷第二九頁），原判決第四頁第五
    至七行論述，誤認係被告販賣予林良水之安非他命，亦有未洽。
四、被告猶執前詞否認販賣第二級毒品犯行，提起上訴指摘原判不當，為無理由，但
    原判決既有可議，自應由本院予以撤銷改判。爰審酌被告販賣第二級毒品為圖一
    己私利，危害他人身心健康，所犯情節本屬不輕，且犯後亦否認犯行，惟念僅販
    賣予林良水一人、一次，販賣數量非多、獲利非鉅等一切情狀，量處如主文第二
    項所示之刑。又被告販賣第二級毒品所得之五千元，應依毒品危害防制條例第十
    九條第一項之規定宣告沒收，如全部或一部不能沒收時，以其財產抵償之。至於
    扣案之安非他命二小包、裝安非他命殘渣空袋一個，經送請高雄醫學大學附設中
    和紀念醫院檢驗結果，甲基安非他命均呈陽性反應，雖有該院八十九年十二月十
    二日編號Ｂ－八九－一一一六號及編號Ｂ－八九－一一一七號檢驗報告各一紙附
    卷可稽（見原審卷第二九、三十頁），惟此係被告欲供己施用之物等情，已據被
    告於偵查、原審中供述明確（見偵卷第八頁反面、第二十一頁反面及原審卷第六
    三頁），而被告本身有施用安非他命之行為，亦據其供承在卷，且其因此而經裁
    定送觀察、勒戒、強制戒治等情，亦有臺灣高等法院被告全國前案紀錄表一份在
    卷可參（見本院卷第十四頁），此外復無證據足證該包安非他命、空袋係供作販
    賣安非他命之用，是上開扣案物品顯均與被告販賣犯行無涉，於本件爰不予宣告
    沒收，附此敘明。
據上論斷，應依刑事訴訟法第三百六十九條第一項前段、第三百六十四條、第二百九
十九條第一項前段，毒品危害防制條例第四條第二項、第十九條第一項，刑法第十一
條、第四十七條，判決如主文。
本案經檢察官朱文彬到庭執行職務。
中        華        民        國      九十    年    七    月    二十七  日
                              臺灣高等法院高雄分院刑事第六庭
                                  審判長法官  王憲義
                                        法官  陳啟造
          法官  張意聰
右正本證明與原本無異。
如不服本判決，應於判決送達後十日內向本院提出上訴狀，其未述理由者並應於提
出上訴狀後十日內向本院補提理由書（應附繕本)。
                                      書記官  王婉蓉
中        華        民        國      九十    年    八    月      一    日
附錄：本判決論罪科刑法條：
毒品危害防制條例第四條第二項：
製造、運輸、販賣第二級毒品者，處無期徒刑或七年以上有期徒刑，得併科新臺幣七
百萬元以下罰金。
                                                                  Ａ


司法院資訊處製作；財團法人民間司法改革基金會備份。
